【裁判字號】    98,撤緩,181
【裁判日期】    980908
【裁判案由】    聲請撤銷緩刑
【裁判全文】
臺灣板橋地方法院刑事裁定             98年度撤緩字第181號
聲  請  人  臺灣板橋地方法院檢察署檢察官
受  刑  人  甲○○
上列聲請人因受刑人犯詐欺案件，聲請撤銷緩刑（98年度執聲字
第2945號），本院裁定如下：
    主  文
聲請駁回。
    理  由
一、聲請意旨略以：受刑人甲○○因犯侵占案件（98年度執助字
    第3176號），經臺灣臺北地方法院以97年度簡字第4334號（
    聲請書誤載為97年度簡字第4337號判決處有期徒刑6 月，緩
    刑2 年，於民國97年12月29日確定在案，竟於緩刑期前即97
    年4 月18日基於幫助他人犯詐欺取財罪之不確定故意，申請
    富邦銀行民權分行之存款帳戶，並於97年5 月25日將該帳戶
    之提款卡及密碼交付劉先生作為向不特定民眾詐欺取財犯罪
    使用，而犯幫助詐欺取財罪，經臺灣臺北地方法院以97年度
    易字第3415號判決處得易科罰金之有期徒刑3 月，嗣經臺灣
    高等法院於98年6 月26日以98年度上易字第714 號判決駁回
    上訴確定。受刑人因有上揭犯罪事由，足認其不知悔悟自新
    ，原宣告之緩刑難收其預期效果，而有執行刑罰之必要，合
    於刑法第75條之1 第1 項第2 款所定得撤銷緩刑宣告之原因
    ，爰依刑事訴訟法第476 條規定聲請撤銷先前之緩刑宣告等
    語。
二、按刑法第75條之1 第1 項第2 款規定：「受緩刑之宣告而有
    下列情形之一，足認原宣告之緩刑難收其預期效果，而有執
    行刑罰之必要者，得撤銷其宣告：一、緩刑前因故意犯他罪
    ，而在緩刑期內受得易科罰金之有期徒刑、拘役或罰金之宣
    告確定者。．．．」考其立法意旨略以：關於緩刑之撤銷，
    現行法第75條第1 項固已設有2 款應撤銷緩刑之原因；至得
    撤銷緩刑之原因，則僅於保安處分章內與撤銷假釋合併加以
    規定，體例上不相連貫，實用上亦欠彈性，爰參酌德國及奧
    地利現行立法例增訂得撤銷緩刑之原因，其中現行關於緩刑
    前或緩刑期間故意犯他罪，而在緩刑期內受得易科罰金之有
    期徒刑之宣告者，列為應撤銷緩刑之事由，因認過於嚴苛，
    而排除第75條應撤銷緩刑之事由，移列至得撤銷緩刑事由，
    俾使法官依被告再犯情節，而裁量是否撤銷先前緩刑之宣告
    。其次，如有前開事由，但判決宣告拘役、罰金時，可見行
    為人仍未見悔悟，有列為得撤銷緩刑之事由，以資彈性適用
    ，爰於第1 項第1 款、第2 款增訂之。且本條採用裁量撤銷
    主義，賦予法院撤銷與否之權限，特於第1 項規定實質要件
    為「足認原宣告之緩刑難收其預期效果，而有執行刑罰之必
    要」，供作審認之標準。亦即於「得」撤銷緩刑之情形，法
    官應依職權本於合目的性之裁量，妥適審酌被告所犯前後數
    罪間，關於法益侵害之性質、再犯之原因、違反法規範之情
    節是否重大、被告主觀犯意所顯現之惡性及其反社會性等情
    ，是否已使前案原為促使惡性輕微之被告或偶發犯、初犯改
    過自新而宣告之緩刑，已難收其預期之效果，而確有執行刑
    罰之必要，此與刑法第75條第1 項所定2 款要件有一具備，
    即毋庸再行審酌其他情狀，應逕予撤銷緩刑之情形不同，合
    先敘明。
三、經查：本件受刑人甲○○前任職巧蕾國際貿易股份有限公司
    （下稱巧蕾公司）總務會計一職，為從事業務之人，先於97
    年1 月24日在該公司處所，填寫巧蕾公司96年12月勞保費、
    健保費之請款單後，自巧蕾公司之國泰世華商業銀行帳號
    00000000000-0 號帳戶內提領新臺幣（下同）37,387元後，
    將其中96年12月勞保費18,269元予以侵占入己，又於同年月
    29日在該公司處所填寫巧蕾公司96年12月退休金之請款單後
    ，自巧蕾公司之國泰世華商業銀行上開帳戶內提領16,763元
    予以侵占入己，而犯業務侵占罪（下稱前案），經臺灣臺北
    地方法院以97年度簡字第4334號判決處有期徒刑6 月，如易
    科罰金，以新臺幣1 千元折算1 日，緩刑2 年，於97年12月
    29日確定在案，其於上開緩刑期前，基於幫助他人犯詐欺取
    財罪之不確定故意，於97年4 月18日依姓名年籍不詳綽號「
    劉先生」之成年人之指示，至臺北富邦銀行民權分行申設帳
    戶，旋即在開戶日至97年4 月25日前之某時（該帳戶於97
    年4 月25日開始有包含被害人蔡幸娟在內之不明大筆金額存
    、提），將該帳戶之提款卡及密碼交付予「劉先生」而犯幫
    助詐欺取財罪（下稱後案），經臺灣臺北地方法院以97年度
    易字第3415號判決處有期徒刑3 月，如易科罰金，以新臺幣
    1 千元折算1 日，嗣經臺灣高等法院以98年度上易字第714
    號判決駁回上訴，於98年6 月26日確定等情，有上開案件之
    判決書及臺灣高等法院被告前案紀錄表等件存卷足考，惟受
    刑人所犯前後二案之犯罪型態、原因及社會危害程度俱非相
    同，且受刑人所犯後案，係在前述緩刑案件經臺灣臺北地方
    法院判決之前所為，又係基於不確定故意犯之，非於前案判
    決後復明知故犯，且其單純提供銀行帳戶資料予他人之犯罪
    情節尚屬輕微，自難據此認定受刑人有不知悔誤自新之情形
    ，而聲請人復未敘明其他具體事證足資認定受刑人原宣告之
    緩刑難收其預期效果而有執行刑罰之必要。是聲請人聲請撤
    銷受刑人之緩刑宣告，與刑法第75條之1 第1 款所定得撤銷
    緩刑宣告之要件，尚有未合，其聲請為無理由，應予駁回。
四、依刑事訴訟法第220條，裁定如主文。
中    華    民    國    98    年     9     月    8    日
                  刑事第四庭  法  官  樊季康
上列正本證明與原本無異。
如不服本裁定，應於裁定送達後五日內敘明抗告理由，向本院提
出抗告狀。
                              書記官  陳秀慧
中    華    民    國    98    年    9     月    8     日


司法院資訊處製作；財團法人民間司法改革基金會備份。
